【裁判字號】    92,再抗,19
【裁判日期】    920220
【裁判案由】    確定訴訟費用額
【裁判全文】
臺灣高等法院臺南分院民事裁定  九十二年度再抗字第一九號  Ｊ
      再審聲請人  甲  ○  ○
      再審相對人  可口企業股份有限公司
      法定代理人  乙  ○  ○
右當事人間因聲請確定訴訟費用額事件，聲請人對於中華民國九十一年十月三十一日
本院確定裁定（九十二年度再抗字第十一號－原審台灣台南地方法院八十二年度聲字
第三九四號），聲請再審，本院裁定如左：
      主      文
再審之聲請駁回。
再審聲請訴訟費用由再審聲請人負擔。
      理    由
一、本件聲請意旨略以：本案關鍵在於民事訴訟法第一九七條但書規定，絕對可以排
    除最高法院六十四年台聲字第七十六號判例，民事訴訟法既採有償入庫主義，觀
    之新修正之民事訴訟法第七十七條之十七第二項，對於確定裁定聲請再審者，徵
    收新台幣（下同）一千元及第七十七條之十八，抗告、徵收裁判費一千元，與已
    廢止之民事訴訟費用法僅有數量之變更，但並未由  鈞院先前多次裁定之聲請再
    審不徵費用之無償主義為質之變更，顯然鈞院適用法規顯有錯誤。聲請人既從未
    聲請訴訟救助，依民事訴訟法第一百十四條觀之，暫免之訴訟費用既應向負擔訴
    訟費用之當事人或具保證書人徵收之，則依民事訴訟法第八十九條法院因故意或
    重大過失，致生無益之訴訟費用者，法院得依聲請，或依職權以裁定命該官員或
    代理人負擔，顯然訴訟費用是屬於民事訴訟法第一九七條但書規定之公益，而公
    益所設之訴訟程序規定，無論法院或當事人，均有嚴格遵守之義務，縱令當事人
    並未對之行使責問權，其訴訟行為法律上之瑕疵，仍不能因而補正，再審既為前
    訴訟之再開或續行，試問鈞院又何能以最高法院六十四年台聲字第七十六號判例
    駁回？至若原裁定「僅泛言指稱催收裁判費上繳國庫，係法院公法義務，及聲請
    再審必須繳交再審費用」，前已言之，先前聲請再審繳交裁判費二百七十元，係
    事關國庫公益，適用於民事訴訟法第一九七條但書規定，與聲請再審是否繳交費
    用不生任何關係，事既關國庫公益，自能排除同法第四九八條之一之適用，最高
    法院與鈞院以「聲請再審，不徵費用」為由駁回訴訟，致聲請人依民事訴訟法第
    一九七條但書規定，絕對有理得再審或請再審。為此，求為廢棄鈞院九十二年度
    再抗第十一號、第六號裁定、九十一年度聲再字第八號、第六號、第四號、九十
    年度聲再字第六號、再抗字第三號、八十九年度再字第七號、八十八年度再字第
    二四號、八十七年度再字第四二號、第三四號、第二五號、第一號、八十六年度
    再字第五七號、第五０號、第三二號、第十四號、第六號、八十五年度再字第六
    一號、第二０號、第十二號、八十四年度再字第三二號、第十六號、八十三年度
    再字第三二號、八十二年度抗字第三九０號及台灣台南地方法院八十二年度聲字
    第三九四號裁定等語。
二、查本件聲請人係對本院九十二年度再抗字第十一號確定裁定聲請再審，雖其一併
    請求廢棄先前歷次各裁定，惟該請求係以其對本院九十二年度再抗字第十一號確
    定裁定聲請再審有理由為前提，是本件自應先就本院九十二年度再抗字第十一號
    裁定有無再審事由為審酌，合先敘明。
三、按對於確定裁定聲請再審，依民事訴訟法第五百零七條準用同法第五百零一條第
    一項第四款之規定，必須表明再審理由，所謂表明再審理由，必須指明確定裁定
    有如何合於法定再審事由之具體情事始為相當，倘僅泛言有何條款之再審事由，
    無具體情事者，仍難謂已合法表明再審事由（最高法院六十四年台聲字第七六號
    判例參照）。至於當事人聲請再審，雖聲明對某件裁定為再審，但審查其再審訴
    狀理由，實為指摘原確定裁定或前次之再審裁判如何違法，而對該聲明不服之再
    審裁定，則毫未指明有如何法定再審理由，此種情形，可認為未合法表明再審理
    由，逕以其再審之聲請為不合法駁回之（最高法院六十九年度第三次民事庭會議
    決定(一)可資參照）；本件聲請人聲請再審主張之事由，與本院九十二年度再抗字
    第十一號聲請再審之理由雷同，有本院依職權調取之本院九十二年度再抗字第十
    一號確定訴訟費用額案卷足按，並有該裁定書附卷可稽，經細繹其主張之再審理
    由，核係指摘本院九十年度聲再字第六號、最高法院九十年度再抗字第三號裁定
    確定前之歷次再審裁判如何違法，而對該聲明不服之本院九十二年度再抗字第十
    一號確定再審裁定，僅泛言指稱有民事訴訟法第四百九十六條第一項第一款所定
    適用法規顯有錯誤，並未指明本院該確定裁定有如何合於法定再審事由之具體情
    事，揆諸前開說明，已難認為已合法表明再審理由；至再審聲請人未能究明民事
    訴訟費用法第二十一條規定之本旨，徒執己意謂稱聲請再審既有準用再審之稱，
    須依再審程序徵收裁判費，不應適用上開民事訴訟費用法第二十一條之規定（該
    法已於九十二年九月十日廢止），並聲請依職權命補繳所積欠各法院之裁判費云
    云，顯有誤會，至修正後民事訴訟法第七十七條之十七條第二項固就聲請再審定
    有須繳納裁判費之明文，惟係自九十二年九月一日起受理之民事聲請再審案件始
    有適用，亦難執此認修正前之民事聲請再審之案件亦須徵收裁判費，況聲請再審
    是否須繳納裁費亦與本案再審聲請人是否得聲請確定訴訟費用無關，併此敘明。
四、綜上所述，聲請人指摘原確定裁定（本院九十二年度再抗字第十一號裁定）有民
    事訴訟法第四百九十六條第一項第一款之事由，聲請再審，自非合法，應予駁回
    。
五、聲請人其餘事實理由與本件裁定不相干，毋庸贅論，附此敘明。
六、依民事訴訟法第五百零七條、第九十五條、第七十八條，裁定如主文。
中      華      民      國    九十二    年      二      月      二十    日
                                    臺灣高等法院臺南分院民事第二庭
~B1審判長法官   吳    志    誠
~B2      法官   李    素    靖
~B3      法官   周    素    秋
右為正本係照原本作成。
不得抗告。
中      華      民      國    九十三    年      三      月      二十三  日
~B法院書記官  劉    清    洪


司法院資訊處製作；財團法人民間司法改革基金會備份。
